臺灣板橋地方法院刑事判決　　　　　　　94年度訴緝字第12號
公　訴　人　臺灣板橋地方法院檢察署檢察官
被　　　告　丁○○
指定辯護人　本院公設辯護人　甲○○
上列被告因殺人未遂案件，經檢察官提起公訴（92年度偵緝字第
1699號），本院判決如下：
    主  文
丁○○共同傷害人之身體，累犯，處有期徒刑捌月。
    事  實
一、丁○○前於民國84年間因殺人未遂案件，經臺灣高等法院以
    85年度少上訴字第12號判處有期徒刑5 年，經最高法院以86
    年度臺上字第1261號判決上訴駁回確定；又於86年間因恐嚇
    取財案件，經本院以86年度易字第8163號判處有期徒刑4 月
    確定；2 罪經本院以87年度聲字第1857號裁定應執行有期徒
    刑5 年2 月確定，於88年6 月16日縮短刑期假釋出監，於91
    年1 月27日縮刑期滿，假釋未經撤銷而以已執行完畢論。
二、緣丁○○因其妻黃雅禎懷疑機車遭鄭余皇竊取，乃於92年4
    月20日某時許，在臺北縣新莊巿某海產店內，與友人戊○○
    、癸○○、子○○、辛○○、庚○○、丑○○等人吃飯時，
    提及邀約鄭余皇前來談判，遂透過子○○打電話連絡鄭余皇
    ，惟鄭余皇表示可約在臺北縣新莊巿新泰路泡沫紅茶店內相
    談，席間有人提及要毆打、教訓鄭余皇再報警追究其竊盜犯
    行，丁○○在場聽聞並未表示反對，反邀戊○○、癸○○、
    子○○、辛○○、庚○○、丑○○等人一同赴約，則由辛○○駕車搭載丁○○、黃雅禎、庚○○、丑○○，而戊○○、
    癸○○、子○○及另一名真實姓名年籍不詳、綽號「阿輪」
    之成年男子乘坐另一部自小客車，共同前往該泡沫紅茶店。
    丁○○抵達泡沫紅茶店後，先陪同其妻黃雅禎進入店內卻未
    見鄭余皇前來赴約，正步出店外走回對街停車處時，黃雅禎
    發現鄭余皇友人壬○○駕駛車牌號碼2G-5198 號寶馬牌自小
    客車搭載丙○○、己○○、乙○○經過該處即臺北縣新莊巿
    新泰路255 巷口，旋告知丁○○，丁○○乃偕同戊○○、同
    行友人中手臂有刺青紋身之男子趨前質問，戊○○先站在該
    寶馬牌自小客車副駕駛座旁問壬○○是否認識「阿皇」，壬○○答稱認識，丁○○、戊○○與該名手臂有刺青紋身之男
    子因不滿鄭余皇未親自前來說明，又唆使壬○○等多人到場
    ，認渠等來意不善，竟共同基於傷害他人身體之犯意聯絡，
    先由戊○○持不具殺傷力之槍枝1 把，自壬○○駕駛之自小
    客車副駕駛座旁車窗朝坐在車內之壬○○射擊，惟並無子彈
    擊發出來，而該名手臂有刺青紋身之男子另從該副駕駛座旁
    車窗探身進入車內，拔取該車鑰匙，阻止壬○○駕車逃跑，
    後戊○○又繞至正駕駛座旁，再持同一槍枝朝壬○○射擊，
    亦無子彈擊發出來，戊○○及該名手臂有刺青紋身之男子即
    返回戊○○乘坐之自小客車後車廂，起出預藏之西瓜刀，由
    戊○○持該西瓜刀朝已下車之壬○○正面揮砍，壬○○因而
    受有左耳組織缺損掉落、左肩（診斷書誤為右肩）4.5 ×0.
    5 ×1.5 公分刺傷等傷害，壬○○為抵擋戊○○之攻擊而逕
    以左手握持住戊○○所持西瓜刀，並將其壓制在地，導致壬○○之左中指、無名指受有1 ×0.5 ×0.5 公分之刺傷，另
    名手臂有刺青紋身之男子則趁壬○○已受傷疼痛難耐並遭戊○○壓倒在地時，拾起壬○○手握之西瓜刀朝壬○○之右背
    揮砍，致壬○○受有右背5.5 ×0. 5×1.5 公分刺傷之傷害
    ，丁○○則全程在旁監看。嗣因路人將壬○○送醫救治，經
    醫院通知壬○○之父葉明春報警循線查得上情。
三、案經壬○○訴由臺北縣政府警察局新莊分局報請臺灣板橋地
    方法院檢察署檢察官偵查起訴。
    理  由
壹、證據能力部分
一、按被告以外之人於審判外之言詞或書面陳述，除法律有規定
    者外，不得作為證據，刑事訴訟法第159 條第1 項定有明文
    。查告訴人壬○○及證人己○○、丙○○、乙○○、丑○○
    、癸○○等人於警詢時之陳述，均屬被告以外之人於審判外
    之言詞陳述，且經辯護人於本院準備程序中聲明異議（見本
    院94年1月25日準備程序筆錄），自無證據能力。
二、次按被告以外之人於偵查中向檢察官所為之陳述，除顯有不
    可信之情況者外，得為證據，刑事訴訟法第159 條之1 第2
    項定有明文。又證人、鑑定人依法應具結而未具結，其證言
    或鑑定意見，不得作為證據，同法第158 條之3 亦定有明文
    。查(一)告訴人、證人癸○○於92年11月7 日、證人己○○、
    乙○○於92年11月18日、證人丙○○於92年12月16日及證人
    丑○○於92年12月2 日分別接受檢察官訊問時，均經告知具
    結之義務及偽證之處罰後具結而為陳述，被告及辯護人亦未
    陳明各該證人向檢察官所為之陳述有何顯不可信之情況，自
    均得為證據。(二)證人己○○、乙○○、癸○○於92年12月16
    日及告訴人於92年12月19日第2 次接受檢察官訊問時，雖未
    再簽具結文，惟刑事訴訟法關於訊問證人採具結制度，其用
    意在擔保證言之真實性及憑信性，其作用在提高證人之責任
    心及警戒心，使為誠實之陳述，證人己○○、乙○○、癸○○及告訴人前於92年11月18日、92年11月7 日第1 次接受檢
    察官訊問時，已經告知具結之義務及偽證之處罰後親自簽具
    結文，已如前述，渠等嗣第2 次接受檢察官訊問時，亦經告
    知偽證之處罰，使渠等瞭解前簽具結文之意義，並在負擔偽
    證罪處罰之心理壓力下作證陳述，自與刑事訴訟法具結制度
    之立法意旨無違，即難認有何應具結而未具結之情事，從而
    ，證人己○○、乙○○、癸○○於92年12月16日及告訴人於
    92年12月19日接受檢察官訊問時所為陳述，均有證據能力。
三、末按被告以外之人於審判外向法官所為之陳述，得為證據，
    刑事訴訟法第159 條之1 第1 項定有明文。告訴人於本院於
    94年2 月16日審理93年度訴緝字第243 號另案被告戊○○殺
    人未遂案件時，經審判長告知具結義務及偽證處罰後令具結
    而為之陳述，亦得為證據。
貳、實體部分
一、訊據被告固坦承於上揭時、地與告訴人之友人鄭余皇相約談
    判其妻之機車遭竊一事等情不諱，惟堅決否認有何傷害犯行
    ，辯稱：伊和伊老婆、庚○○、丑○○坐辛○○的車子，癸○○開他哥哥的車子載戊○○及其他不認識的1 、2 個朋友
    ，到現場後，癸○○跟戊○○過去，伊只知道戊○○叫告訴
    人下車，伊去阻擋戊○○，然後伊看到癸○○拿刀子，又馬
    上去擋癸○○，那時伊看到戊○○把告訴人的車鑰匙拔起來
    ，伊從頭到尾都沒有拿刀子，也不知道癸○○車上有刀子，
    當時場面很混亂，伊知道有不好的結局，第一個直覺就是把
    伊老婆帶到辛○○車上，再回頭時，就看到癸○○和告訴人
    在拉扯，癸○○手上拿著刀子，伊就叫他們說走了，庚○○
    、丑○○就上車走了，這件事雖然和伊有關，但是伊沒有預
    計、籌劃這件事，也沒有要對方難堪的意思云云。經查：
  (一)被告、黃雅禎、辛○○、丑○○、庚○○以及戊○○、癸○○、子○○、綽號「阿輪」之成年男子分乘2 部自小客車前
    往臺北縣新莊巿新泰路泡沫紅茶店，見告訴人駕駛車牌號碼
    2G-5198 號寶馬牌自小客車搭載丙○○、己○○、乙○○等
    人前來，被告乃偕同戊○○、同行友人中手臂有刺青紋身之
    2 次，惟均無子彈擊發出來，其間該名手臂有刺青紋身之男
    子另拔取前開寶馬牌自小客車鑰匙，戊○○及該名手臂有刺
    青紋身之男子先後持西瓜刀朝告訴人揮砍成傷等情，業據被
    告於本院審理時供陳屬實（見本院94年3 月17日審判筆錄）
    ，並經證人即告訴人於本院審理93年度訴緝字第243 號另案
    被告戊○○殺人未遂案件時證述綦詳，復為證人丑○○、子
    ○○、丙○○、己○○、乙○○、戊○○、庚○○、癸○○
    、壬○○結證明確（見本院94年3 月17日及同年4 月21 日
    審判筆錄），另有慶生醫院診斷證明書影本1 紙附卷可稽（
    見臺灣板橋地方法院檢察署92年度偵緝字第1699號偵查卷第
    24頁）。而證人丑○○證稱：「（問：有看到被告手上有拿
    刀嗎？）沒有。（問：是否知道刀子是誰帶的？）是從癸○○的車上拿出來的，但不知道到底是戊○○或是癸○○拿出
    來。（問：你當時看到幾把刀？）壹把，我忘了是在誰的手
    上，不記得是戊○○還是癸○○，沒有看到丁○○從車上拿
    好幾把刀分給其他人，我們那台車上沒有刀子」等語，證人
    子○○證稱：「（問：是否看到有人拿刀？）我忘記是戊○○還是癸○○。（問：你當時有看到被告手上有刀？）沒有
    」等語，證人丙○○證稱：「（問：當時你有看到被告拿刀
    嗎？）他們就衝到路邊去開後車廂，我害怕就開車門就跑了
    ，對方有很多人，我也不認識」等語，證人己○○證稱：「
    （問：看到有人拿刀子？）後來談不攏，有人到白色車子拿
    了一把刀子，往壬○○身上砍一刀。（問：誰拿刀子？）我
    不知道。（問：丁○○在現場是否有拿刀子？）不知道，那
    時候很緊張來不及看誰拿什麼刀子。（問：你說拿刀的人，
    現在是否有在法庭？）我不確定」等語，證人乙○○證稱：
    「（問：請確認丁○○當時是否有拿刀？）他我比較沒有印
    象」等語，證人庚○○證稱：「（問：當時丁○○有無拿刀
    過來？）沒有。（問：當時丁○○有無動手打其中任何人？
    ）應該也沒有」等語，渠等均無法指認被告有持刀揮砍告訴
    人壬○○之行為。又證人癸○○亦證稱：「（問：當時看到
    幾個人砍壬○○？）戊○○壹個人，追出來，第一刀沒有揮
    到，後來追很遠我沒有看清楚。（問：你有無看到被告拿刀
    子？）沒有。（問：被告有無打人？）事後我不知道，因為
    追出來場面混亂。（問：你說被告沒有拿刀，是否記得在偵
    查中九十二年四月十六日說『我只見他們兩人有持刀』是何
    意？）因為戊○○叫我咬丁○○，實際上只有戊○○壹個人
    砍人，我確定丁○○沒有拿刀」等語，亦陳明並未目睹被告
    持刀砍傷告訴人等情無訛，復供承其於偵查中指述不實，再
    參酌證人丑○○、子○○均證稱癸○○或戊○○有持刀等語
    ，則癸○○是否有推諉卸責之情事，不無疑問，從而，其於
    偵查中陳稱伊目睹被告及戊○○2 人有持刀一節（見同署92
    年度偵緝字第2004號第37頁），即難遽認為真實。至證人壬○○於本院審理時堅稱被告亦持西瓜刀砍傷伊背部云云，惟
    其復證稱：「（問：為何確定是丁○○拿刀從背後砍你？）
    因為一群人圍過來，戊○○在我正面，丁○○離我最近，其
    他的就不曉得。（問：是否推論是他，沒有看到是他？）我
    眼角餘光看到他離我最近，在我後面」等語，其以被告在其
    背後且距離最近等情狀認定被告有持刀砍其背部，不無推測
    之詞，即無法逕據為不利為被告之認定。綜上，公訴意旨認
    被告持預藏之西瓜刀朝告訴人之右背揮砍一節，尚有誤會。
  (二)再者，證人丙○○於本院審理時證稱：「（問：你當時看到
    拔鑰匙的是誰？是不是丁○○？）我不知道，那時候是夏天
    ，拔鑰匙的人手上都是紋身。（問：丁○○的手上是否有紋
    身？）沒有」等語，證人己○○亦證稱：「一個有刺身的人
    從副駕駛座窗戶手伸進車內拔我們車子鑰匙，我不知道是不
    是丁○○來拔鑰匙，我只知道那個人有刺青」等語，證人乙○○同證稱：「（問：拔鑰匙的人是不是丁○○？）因為時
    間很久我不記得了，只記得那個人手上有刺身。（問：你在
    九十二年十一月十八日偵查中指認丁○○的照片，並且說丁○○有拿刀，有何意見？【提示92偵緝1699第32頁並告以要
    旨】）因為我認為丁○○就是那個有刺青的人。（問：你看
    丁○○手上是否有刺青？）沒有，我在檢察官那邊講的人應
    該不是在庭的丁○○。（問：當時你是否有跟檢察官說拿刀
    的人手上有刺青？）有。（問：檢察官是否有針對這項特徵
    讓你作確認、比對？）沒有。（問：在檢察官問你時，是誰
    跟你說刺青的人叫丁○○？）壬○○有講，依我的印象，就
    是一個人拿槍、一個有刺青。（問：看到有刺青的人身材是
    否跟丁○○相似？）不相似，有刺青的人臉比較黑」等語。
    此3 位證人於案發當時均坐在告訴人駕駛之自小客車內，明
    確目睹並指認拔取該車鑰匙之人之手臂有刺青紋身，此與本
    案被告手臂無任何刺青紋身之特徵並不符合，且證人壬○○
    嗣於本院審理時證述稱：「（問：拔鑰匙的人是短袖還是長
    袖？）當時是夏天，應該是短袖。（問：你有看到拉你車鑰
    匙的人手上有何特徵？）我不知道。（問：當時丙○○、己○○、乙○○三人是否在車上？）是的，拉鑰匙之前在車上
    ，拉完都跑掉。（問：丙○○作證時說有壹個人來拔鑰匙，
    拔鑰匙的人手上都是紋身，你有何意見？）當時是我的命比
    較危險，有人拔鑰匙，他說的我沒有意見。（問：己○○、
    乙○○都這樣說有何意見？）他們都說有紋身就對了」等語
    ，亦陳明其未看清楚拔鑰匙之人手部特徵，亦無法確認即為
    本案被告所為，是公訴意旨僅據證人壬○○、丙○○、己○○、乙○○等人於警詢時及偵查中未確認並辨明被告身體特
    徵而逕指認其拔取車鑰匙之證述，即認定被告有強行拔取告
    訴人駕駛自小客車鑰匙之行為，亦有未洽。
  (三)又證人戊○○於本院審理時具結證稱：「（問：那天你們在
    哪裡見面？如何約？）丁○○打電話給我，我們後來在中正
    路見面、後來有去海產店。（問：去海產店談什麼事？）是
    說他太太的摩托車被偷走，對方有要出來說，他就約我們一
    起去，說要去把對方打一打，然後叫警察來抓對方。（問：
    你們當初是誰跟你說把對方打一打、然後報警抓他？）我不
    知道誰提的，當時在吃東西時有很多人，丁○○也有在場。
    （問：丁○○在場聽到如何表示？是否有說好？）他說看情
    形怎麼樣再說，沒有說好」等語明確；證人丑○○證稱：「
    （問：在檢察官九十二年十二月二號傳訊你時，你說丁○○
    有下車，但是是去阻止，提示偵卷2004號19頁，是何意？）
    我是指戊○○和癸○○在打時，我們有過去拉，丁○○也有
    過去，是勸架的意思。（問：在現場有無聽到被告說阻止打
    架的話？）沒有。（問：你如何知道被告下車是要勸架？）
    如果要去打的話，隨便找個棍子就可以，但是被告沒有這樣
    做。（問：有無看到被告下去拉誰？）沒有」等語，證人子
    ○○證稱：「（問：那時的瞭解，丁○○是如何動手？）他
    有衝過去拉扯，我就以為他有動手。（問：你和丁○○當時
    是拉扯哪一位？）都有拉，衝過去隨便亂拉，是癸○○、戊○○或是被害人吧，忘了。（問：有無聽到丁○○有說勸阻
    的話？）沒有」等語，證人戊○○證稱：「（問：被告有沒
    有上前去攔阻你說趕快走、不要在現場？）沒有。（問：丁○○在當場是否有說你們先不要衝動，我們先去瞭解狀況、
    不要跟人衝突之類的話？）我沒有聽到」等語，證人庚○○
    證稱：「（問：你看到被砍的情形，砍壬○○是如何罷手？
    ）好像有人說，好了好了來走了。（問：那個人是誰？）我
    不知道他的名字。（問：丁○○有無叫動手的人不要砍？）
    印象中，丁○○只有叫我走了」等語。衡諸被告前在海產店
    即係與戊○○等友人在討論其妻所有機車疑遭鄭余皇竊取一
    事，席間有人提出教訓對方之建議，其必聽聞在耳，未立即
    明確防阻暴行發生，反當場主動邀約8 、9 名友人同至現場
    助勢，嗣一行人抵達相約談判地點，復見鄭余皇未親自出面
    處理，反唆使多名友人到場，戊○○及另名手臂有刺青紋身
    之男性友人即先後持槍枝、刀械傷害告訴人，被告均全程在
    旁監看，亦出面阻止，顯見其係基於前在海產店內謀議而任
    由戊○○及該名手臂有刺青紋身之男子動手實施傷害告訴人
    之行為，自應與戊○○、該名手臂有刺青紋身之男子共負傷
    害罪責，其辯稱伊未預計、籌劃本案傷人犯行云云，屬事後
    推諉卸責之詞，不足採信。
  (四)綜上所述，本案事證明確，被告犯行堪以認定，應予依法論
    罪科刑。
二、核被告所為，係犯刑法第277 條第1 項之普通傷害罪。公訴
    意旨雖認被告係涉犯刑法第271 條第3 項、第1 項之殺人未
    遂罪嫌等語；惟按殺人與傷害人致死之區別，應以有無殺意
    為斷，其受傷之多寡，及是否為致命部位，有時雖可藉為認
    定有無殺意之心證，究不能據為絕對標準；殺人與傷害致死
    之區別，即在下手加害時有無死亡之預見為斷。至受傷處所
    是否致命部位，及傷痕之多寡，輕重如何，僅足供認定有無
    殺意之參考，原不能為區別殺人與傷害致人死之絕對標準；
    殺人罪須有使被害人喪失生命之故意，始能成立，不以所持
    是否為刀、所加傷害是否在致命部位為標準，最高法院18年
    上字第1309號、19年上字第718 號判例及51年度臺上字第13
    1 號判決意旨參照。訊據被告堅決否認有何殺人犯意，辯稱
    ：伊不認識告訴人，也不知道渠長什麼樣子，怎麼會想要殺
    渠，伊只是想要把伊老婆的車子拿回來，伊不知道癸○○的
    車子裡有帶傢伙等語。經查：(一)被告、另案被告戊○○與告
    訴人並不認識，亦無仇怨，而案發當天被告與另案被告戊○○同至案發地點係為處理黃雅禎之機車疑遭鄭余皇竊取一事
    ，告訴人亦係受鄭余皇之託始前往赴約，此為渠等陳明屬實
    ，顯見渠等彼此之間固有小隙，然並無深仇大怨，衡情，被
    告等人應無遽萌殺人故意之可能。(二)另案被告戊○○持以朝
    告訴人射擊之槍枝未據扣案，該槍枝是否具有殺傷力已屬不
    明，而該槍枝經另案被告戊○○2 次射擊，均未子彈擊發出
    來，業如前述，則該槍枝內究竟有無子彈以及所用子彈是否
    具有殺傷力等亦均啟人疑竇，是依「罪疑利益歸被告原則」
    ，應為有利於被告即該槍枝並不具殺傷力之認定，自不能僅
    以另案被告戊○○有持上揭不具殺傷力之槍枝朝告訴人射擊
    之舉動，遽認定被告等人主觀上有殺人之犯罪故意。(三)公訴
    意旨雖認被告及另案被告戊○○併向告訴人以臺語稱「給你
    死」等語，隨即持刀朝告訴人揮砍等語，另證人壬○○亦於
    本院審理時證稱：「他就二、三個人來車子旁邊，講沒兩句
    話，就有人喊給你死，我根本不認識他們，有人跳進來拔車
    子鑰匙」等語，惟此為被告及另案被告戊○○所否認，而證
    人丙○○於本院審理時結證稱：「（問：是否有聽到有人說
    給你死？）沒有聽到，我是很緊張就跑了」等語，證人己○○、乙○○均於偵查中具結證述稱：「（問：有無聽聞啟輝
    在砍凱龍時說要『給他死』？）沒聽到」等語（見同署92年
    度偵緝字第1699號第32頁），其3 人斯時均與告訴人同坐在
    車內，並密切注意對方人馬之言行舉動，卻均從未聽聞被告
    等人口出「給你死」等語，是亦不能僅憑告訴人片面證言，
    即推論被告等人均有殺人犯意。(四)況告訴人遭另案被告戊○○壓制在地後，前述手臂有刺青紋身之男子復持西瓜刀朝告
    訴人背部揮砍，惟僅1 刀，並未乘勝追擊逕朝告訴人要害砍
    殺至取其性命為止，且該名手臂有刺青紋身之男子所持之西
    瓜刀，尚屬利刃，告訴人卻手無寸鐵，其友人又已逃離，僅
    其孤身1 人，被告等人若係基於殺人犯意為之，告訴人所受
    傷害豈止於此，足見被告等人下手非重，應僅係基於傷害犯
    意。(五)綜觀被告行為時之各項情狀，均難遽認被告等人共謀
    砍傷告訴人之行為係基於殺人之犯意，是起訴法條尚有未洽
    ，惟起訴基本事實同一，爰依刑事訴訟法第300 條規定變更
    起訴法條。被告與另案被告戊○○、前述手臂有刺青紋身之
    同正犯。被告受有如事實欄所述有期徒刑完畢，有臺灣高等
    法院被告全國前案紀錄表1 件在卷足憑，其於5 年內再犯本
    案有期徒刑以上之罪，為累犯，應依刑法第47條規定加重其
    刑。爰審酌被告僅因機車失竊糾紛之細故，竟先邀約多名友
    人與對方談判，嗣一言不合，又推由其友人下手砍傷與該機
    車失竊糾紛與直接關連之告訴人，逞兇鬥狠，惡性非輕，且
    在人車往來頻仍之道路上，公然舞弄槍枝、刀械進而傷人，
    嚴重危害社會治安，事後又飾詞卸責，不知悔悟，迄今亦未
    與告訴人達成和解並賠償損失，犯後態度不佳，兼衡其參與
    傷害犯行之情節以及告訴人受傷程度等一切情狀，量處如主
    文所示之刑，以資懲儆。
三、又供本案犯罪所用之槍枝及西瓜刀各1 把，未據扣案，且均
    為被告及另案被告戊○○否認為其等所有，復查無其他積極
    證據足資證明確屬其2 人所有之物，亦非違禁物，故不予宣
    告沒收，併予敘明。
據上論斷，應依刑事訴訟法第299 條第1 項前段、第300 條，刑
法第28條、第277 條第1 項、第47條，罰金罰鍰提高標準條例第
1 條前段、第2 條，判決如主文。
本案經檢察官陳鴻濤到庭執行職務。
中　　華　　民　　國　　94　　年　　5 　　月　　12　　日
                  刑事第九庭審判長法　官  胡　堅　勤
                                  法　官　李　君　豪
                                  法　官　王　瑜　玲
上列正本證明與原本無異。
如不服本判決，應於判決送達後10日內向本院提出上訴狀（應附
繕本），上訴於臺灣高等法院。
中　　華　　民　　國　　94　　年　　5 　　月　　13　　日
                                  書記官  黃  頌  棻
附錄本案論罪科刑法條全文：
中華民國刑法第277條
(普通傷害罪)
傷害人之身體或健康者，處三年以下有期徒刑、拘役或一千元以
下罰金。
犯前項之罪因而致人於死者，處無期徒刑或七年以上有期徒刑；
致重傷者，處三年以上十年以下有期徒刑。
